【裁判字號】    99,消債聲,144
【裁判日期】    991130
【裁判案由】    聲請免責
【裁判全文】
臺灣高雄地方法院民事裁定           99年度消債聲字第144號
聲  請  人  陳月
上列當事人因消費者債務清理事件，聲請免責，本院裁定如下：
    主  文
聲請人即債務人陳月不免責。
    理  由
一、按法院為終止或終結清算程序之裁定確定後，除別有規定外
    ，應以裁定免除債務人之債務；法院裁定開始清算程序後，
    債務人有薪資、執行業務所得或其他固定收入，而普通債權
    人之分配總額低於債務人聲請清算前二年間，可處分所得扣
    除自己及依法應受其扶養者所必要生活費用之數額者，法院
    應為不免責之裁定，但債務人證明經普通債權人全體同意者
    ，不在此限；債務人有下列各款情形之一者，法院應為不免
    責之裁定，但債務人證明經普通債權人全體同意者，不在此
    限：一、於七年內曾依破產法或本條例規定受免責；二、隱
    匿、毀損應屬清算財團之財產，或為其他不利於債權人之處
    分；三、捏造債務或承認不真實之債務；四、因浪費、賭博
    或其他投機行為，致財產顯然減少或負擔過重之債務，而生
    開始清算之原因；五、於清算聲請前一年內，已有清算之原
    因，而隱瞞其事實，使他人與之為交易致生損害；六、明知
    已有清算原因之事實，非基於本人之義務，而以特別利於債
    權人中之一人或數人為目的，提供擔保或消滅債務；七、隱
    匿、毀棄、偽造或變造帳簿或其他會計文件之全部或一部，
    致其財產之狀況不真確；八、故意於財產及收入狀況說明書
    為不實之記載，或有其他故意違反本條例所定義務之行為，
    消費者債務清理條例第132 條、第133 條、第134 條分別定
    有明文。
二、經查：
（一）聲請人前因無法清償債務，聲請本院准予清算，經本院審
      酌一切事證，認聲請人所負債務已無清償能力，而以97年
      度消債清字第13號裁定准予開始清算程序，復經本院司法
      事務官以本院98年度司執消債清字第30號民事裁定終結清
      算程序確定之事實，有本院前開2 份民事裁定在卷可佐。
      是在上揭清算程序中，聲請人之全體債權人之受償比例僅
      0.49％。
（二）聲請人所積欠之債務，多係預借現金、信用貸款及代償他
      行欠款所生之債務，經本院依職權向聲請人之債權人函調
      聲請人信用卡消費紀錄紀錄核閱結果，聲請人於93年7 月
      至94年8 月間使用遠東國際商業銀行股份有限公司( 下稱
      遠東銀行) 信用卡，辦理信用貸款及預借現金達新臺幣（
      下同）415,000 元；復使用臺灣新光商業銀行股份有限公
      司（下稱新光銀行) 之三張信用卡，以普卡於93年5 月起
      分期預借現金90,000元、以白金卡自93年6 月起分期預借
      現金120,000 元，並以白金卡繳納23,334元之保險費；復
      使用聯邦商業銀行股份有限公司( 下稱聯邦銀行) 信用卡
      ，自93年8 月起分期預借現金100,000 元、93年10月起分
      期預借160,000 元、94年1 月起分期預借130,000 元；復
      使用國泰世華銀行股份有限公司( 下稱國泰銀行) 信用卡
      ，於94年間辦理代償205,000 元及電話預借現金38,000元
      ；又使用澳商澳盛銀行集團股份有限公司( 下稱澳盛銀行
      ) 信用卡，於94年10月間辦理借貸300,000 元；又使用台
      新國際商業銀行股份有限公司( 下稱台新銀行) 信用卡，
      於93年間辦理代償慶豐銀行借款120,000 元及中國信託銀
      行借款180,000 元，另於94年間辦理借款40,000元，此經
      上開各銀行具狀陳報明確。是聲請人自93年至94年間，預
      借之現金及貸款已逾百萬元，聲請人對於其需要如此頻繁
      且大量預借現金、貸款之用途暨原因，並未能提出具體事
      證說明，尚難認聲請人大量預借現金、貸款之舉係為供一
      般通常生活之必要費用，係屬超出其生活必要程度。
（三）又消費者債務清理條例並非逕將債務人恣意消費所造成之
      債務，任意轉嫁予債權人負擔，債務人免責制度目的係在
      鼓勵勤勞誠實之債務人，並非縱容債務人奢侈消費，倘債
      務人於聲請清算前之相當時間內，不當利用信用金融之機
      會，恣意從事非屬通常生活所需之鉅額或奢侈性、浪費性
      之消費，全然未慮及個人日後履行返還債務之能力，反而
      希冀利用本條例中所定免責制度，濫用清算程序藉以規避
      償還責任，自與本條例立法本旨有違。由聲請人於93年起
      ，即陷於需動用銀行間之代償方式以償還債務之支付困境
      ，猶不知節制，而續以信用卡多次預借大筆現金，而未考
      慮日後之償債能力，進而積欠龐大之債務等情狀，堪認聲
      請人確有浪費情事。
三、綜上所述，聲請人確因有浪費奢侈致負擔過重之債務，而生
    開始清算之原因，依消費者債務清理條例第134 條第4 款之
    規定，應為不免責之裁定，且聲請人所負債務高達180 餘萬
    元，全體債權人之受償比例僅0.49％，債權人之利益未能適
    度兼顧，復衡酌聲請人在入不敷出之情況下，仍有經常性過
    度擴張信用之負債原因，情節尚非輕微等一切情形，尚難認
    予以免責為適當，而無同條例第135 條規定裁量免責之適用
    。從而，本件聲請人依法不得予以免責，爰為裁定如主文。
中    華    民    國    99    年    11    月    30    日
              民事鳳山分庭  法      官  張琬如
正本係照原本作成。
如不服本裁定應於送達後10日內向本院提出抗告狀，並繳納裁判
費新台幣1,000元。
中    華    民    國    99    年    11    月    30    日
                            書  記  官  莊琇晴

司法院資訊處製作；財團法人民間司法改革基金會備份。
